臺灣臺南地方法院民事判決
108年度訴字第833號
原      告  陳盧金治
兼  法  定
代  理  人  陳景福  
共      同
訴訟代理人  王俊怡律師
            陳亭方律師
            黃郁婷律師
被      告  畢劉綿  

            張陳麗華
            吳錦慧  
共      同
訴訟代理人  謝依良律師
上列當事人間請求拆除地上物等事件，經本院於民國110年11月2
3日言詞辯論終結，判決如下：
    主    　文
一、被告畢劉綿應將坐落臺南市○區○○段000 地號土地上如臺
    南市東南地政事務所110年10月28日土地複丈成果圖編號A部
    分（面積6.87平方公尺）騰空返還予原告二人及其餘共有人
    全體。
二、被告張陳麗華應將坐落臺南市○區○○段000 地號土地上如臺
    南市東南地政事務所110年10月28日土地複丈成果圖編號B部
    分（面積7.27平方公尺）騰空返還予原告二人及其餘共有人
    全體。
三、被告吳錦慧應將坐落臺南市○區○○段000 地號土地上如臺
    南市東南地政事務所110年10月28日土地複丈成果圖編號C1
    部分（面積2.76平方公尺）騰空返還予原告二人及其餘共有
    人全體。
四、被告吳錦慧應將坐落臺南市○區○○段000 地號土地上如臺
    南市東南地政事務所110年10月28日土地複丈成果圖編號C2
    部分（面積16.78平方公尺）之抽水馬達及其管線移除、騰
    空返還予原告陳盧金治。
五、被告畢劉綿應給付原告陳景福新臺幣2,226元，及自民國110
    年11月1日起至清償日止，按週年利率5％計算之利息，並自
    民國110年11月1日起至返還第一項所示土地之日止，按月給
    付原告陳景福新臺幣62元。
六、被告畢劉綿應給付原告陳盧金治新臺幣10,602元，及自民國
    110年11月1日起至清償日止，按週年利率5％計算之利息，並
    自民國110年11月1日起至返還第一項所示土地之日止，按月
    給付原告陳盧金治新臺幣124元。
七、被告張陳麗華應給付原告陳景福新臺幣2,355元，及自民國1
    10年11月1日起至清償日止，按週年利率5％計算之利息，並
    自民國110年11月1日起至返還第二項所示土地之日止，按月
    給付原告陳景福新臺幣65元。
八、被告張陳麗華應給付原告陳盧金治新臺幣11,220元，及自民
    國110年11月1日起至清償日止，按週年利率5％計算之利息，
    並自民國110年11月1日起至返還第二項所示土地之日止，按
    月給付原告陳盧金治新臺幣131元。
九、被告吳錦慧應給付原告陳景福新臺幣894元，及自民國110年
    11月1日起至清償日止，按週年利率5％計算之利息，並自民
    國110年11月1日起至返還第三項所示土地之日止，按月給付
    原告陳景福新臺幣25元。
十、被告吳錦慧應給付原告陳盧金治新臺幣4,260元，及自民國1
    10年11月1日起至清償日止，按週年利率5％計算之利息，並
    自民國110年11月1日起至返還第三項所示土地之日止，按月
    給付原告陳盧金治新臺幣50元。
、被告吳錦慧應給付原告陳盧金治新臺幣44,958元，及自民國1
    10年11月1日起至清償日止，按週年利率5％計算之利息，並
    自民國110年11月1日起至返還第四項所示土地之日止，按月
    給付原告陳盧金治新臺幣520元。
、原告其餘之訴駁回。　　
、訴訟費用由被告畢劉綿負擔十分之二、被告張陳麗華負擔十
    分之二、被告吳錦慧負擔十分之五，餘由原告負擔。
    事實及理由
一、原告起訴主張：
㈠、原告2人為坐落臺南市○區○○段000地號土地（下稱系爭232土
    地）之共有人之一、另原告陳盧金治為系爭240土地之所有
    權人（按：民國110年重測前，上開土地分別為臺南市○區○○
    ○段00000○000地號土地），遭被告等三人分別無權占用，原
    告爰依民法第767條第1項前段、民法第821條之規定請求被
    告等三人將無權占用之土地返還予原告2人、及其他共有人
    全體。　　
㈡、被告三人未經原告等及其他共有人全體同意，被告畢劉綿無
    權占用系爭232土地，且於前開土地上鋪設水泥地；被告張
    陳麗華無權占用系爭232土地，且於前開土地上鋪設水泥地
    ；被告吳錦慧無權占用系爭232、240土地，且於前開土地上
    分別鋪設水泥地、鋼筋混凝土構造物，且擅自裝設抽水馬達
    及將管線埋設於系爭240土地之下方。
㈢、原告另得依民法第179條之規定請求被告等三人給付原告等相
    當於租金之不當得利：
①、按「無法律上之原因而受利益，致他人受損害者，應返還其
    利益。雖有法律上之原因，而其後已不存在者，亦同。」、
    「城市地方房屋之租金，以不超過土地及其建築物申報總價
    年息百分之十為限。」、「第九十七條第九十九條及第一百
    零一條之規定，於租用基地建築房屋均準用之。」，民法第
    179條、土地法第97條第1項及第105條定有明文。
②、被告三人未經原告同意，無權占用原告等所有之系爭232、24
    0土地，因而獲有相當於租金之不當得利，造成原告等及其
    他共有人全體受有損害，原告等自得依民法第179條之規定
    ，請求被告三人給付相當於租金之不當得利。
③、原告二人之系爭240、232土地，自102年1月1日至104年12月3
    1日止，申報地價分別為新臺幣（下同）6,118元、6,800元
    ；自105年1月1日至迄今為止，申報地價分別為7,438元、8,
    640元。因系爭土地2筆之周遭生活機能便利、交通繁榮，故
    原告主張應以土地申報地價之年息百分之10來計算租金。被
    告三人占用面積均以重測後之臺南市東南地政事務所110年1
    0月28日繪製之複丈成果圖為準。準此，被告畢劉綿應給付
    原告陳景福10,602元、原告陳盧金治21,218元，並均自110
    年11月1日起至清償日止，按年息5％計算之利息，另自110年
    11月1日起至交還系爭232土地之日止，按月給付原告陳景福
    124元、原告陳盧金治247元。被告張陳麗華應給付原告陳景
    福11,220元、原告陳盧金治22,441元，並均自110年11月1日
    起至清償日止，按年息5％計算之利息，另自110年11月1日起
    至交還系爭232土地之日止，按月給付原告陳景福131元、原
    告陳盧金治262元。被告吳錦慧應給付原告陳景福4,259元、
    原告陳盧金治8,519元，並均自110年11月1日起至清償日止
    ，按年息5％計算之利息，另自110年11月1日起至交還系爭23
    2土地之日止，按月給付原告陳景福50元、原告陳盧金治99
    元。另被告吳錦慧應給付原告陳盧金治89,915元，並自110
    年11月1日起至清償日止，按年息5％計算之利息，另自110年
    11月1日起至交還系爭240土地之日止，按月給付原告陳盧金
    治1,040元。相當於租金之不當得利部分，原告依法僅請求
    自起訴日起回溯5年內之不當得利等語。
㈣、聲明（見本院卷第359至363頁）：
①、被告畢劉綿應將坐落臺南市○區○○段000地號土地上，如臺南
    市東南地政事務所110年10月28日土地複丈成果圖編號A部分
    （面積6.87平方公尺）所示地面上所鋪設之水泥地刨除，並
    將前開占用之土地返還予原告及其他共有人全體。
②、被告張陳麗華應將坐落臺南市○區○○段000地號土地上，即臺
    南市東南地政事務所110年10月28日土地複丈成果圖編號B部
    分（面積7.27平方公尺）所示地面上所鋪設之水泥地刨除，
    並將前開占用之土地返還予原告及其他共有人全體。
③、被告吳錦慧應將坐落臺南市○區○○段000○000地號土地上，即
    臺南市東南地政事務所110年10月28日土地複丈成果圖編號C
    l部分（面積2.76平方公尺）及C2部分（面積16.78平方公尺
    ）所示地面上所鋪設之水泥地、鋼筋混凝土構造物刨除，及
    應將坐落臺南市○區○○段000地號土地，即臺南市東南地政事
    務所110年10月28日土地複丈成果圖編號C2部分（面積16.78
    平方公尺）之抽水馬達及其管線移除，並將前開占用之土地
    就臺南市○區○○段000地號土地部分返還予原告陳盧金治，就
    臺南市○區○○段000地號土地部分返還予原告及其他共有人全
    體。
④、被告畢劉綿應給付原告陳景福10,602元，及自110年11月1日
    起至清償日止，按週年利率5％計算之利息，並應自110年11
    月1日起至交還第一項所示土地之日止，按月給付原告陳景
    福124元。
⑤、被告畢劉綿應給付原告陳盧金治21,218元，及自110年11月1
    日起至清償日止，按週年利率5％計算之利息，並應自110年1
    1月1日起至交還第一項所示土地之日止，按月給付原告陳盧
    金治247元。
⑥、被告張陳麗華應給付原告陳景福11,220元，及自110年11月1
    日起至清償日止，按週年利率5％計算之利息，並應自110年1
    1月1日起至交還第二項所示土地之日止，按月給付原告陳景
    福131元。
⑦、被告張陳麗華應給付原告陳盧金治22,441元，及自110年11月
    1日起至清償日止，按週年利率5％計算之利息，並應自110年
    11月1日起至交還第二項所示土地之日止，按月給付原告陳
    盧金治262元。
⑧、被告吳錦慧應給付原告陳景福4,259元，及自110年11月1日起
    至清償日止，按週年利率5％計算之利息，並應自110年11月1
    日起至交還第三項所示之臺南市○區○○段000地號土地之日止
    ，按月給付原告陳景福50元。
⑨、被告吳錦慧應給付原告陳盧金治8,519元，及自110年11月1日
    起至清償日止，按週年利率5％計算之利息，並應自110年11
    月1日起至交還第三項所示之臺南市○區○○段000地號土地之
    日止，按月給付原告陳盧金治99元。
⑩、被告吳錦慧應給付原告陳盧金治89,915元，及自110年11月1
    日起至清償日止，按週年利率5％計算之利息，並應自110年1
    1月1日起至交還第四項所示之臺南市○區○○段000地號土地之
    日止，按月給付原告陳盧金治1,040元。
⑪、訴訟費用由被告負擔。
二、被告答辯略以：
㈠、被告三人否認係無權占用。
㈡、系爭複丈成果圖中之編號A、B、Cl部分，雖有占用到原告等
    所有之系爭232土地之情形，然均「位於建築線之内」，故
    原告訴請拆除，應無理由：
①、被告吳錦慧、張陳麗華、畢劉綿所有之房屋為門牌號碼臺南
    市○區○○街0段00號、60號、62號建物，編號A、B、C1位在上
    開建物三間之騎樓前方，緊鄰道路邊緣，均係訴外人陳萬成
    提供重測前之518地號土地與訴外人張宏嘉合建而來，嗣被
    告三人輾轉而取得上開建物三間之房地所有權，被告三人取
    得建物之後，僅有修繕，並無增建或改建之行為，現存之建
    物均係陳萬成與張宏嘉所建築。而重測前518-1地號土地原
    係陳萬成所有，當時陳萬成確有同意將建築基地之指定建築
    線劃設於其上，故上開建物三間即有合法權源以使用重測前
    之518-1地號土地。原告陳盧金治、陳景福分別為陳萬成之
    妻、子，為其繼承人，自應繼受此一不利益，故不得再訴請
    拆除地上物。
②、依臺南市政府工務局109年3月19日南市工管一字第109036977
    4號函說明四（二）「…依上開建築執照卷附之建築線指示圖
    說，其主要連接之建築線為富強路355巷既成巷道側」（鈞
    院卷第199頁），而「富強路355巷」即為現在之「富農街一
    段」。前項法定空地之留設，應包括建築物與其前後左右之
    道路或其他建築物間之距離，其寬度於建築管理規則中定之
    。應留設之法定空地，非依規定不得分割、移轉，並不得重
    複使用；其分割要件及申請核發程序等事項之辦法，由中央
    主管建築機關定之，復斟酌建築法第11條之立法修正理由，
    係將「保留之空地」修正為「留設之法定空地」，以期明確
    ，以及内政部72年9月27日台内地字第177140號函釋所載：
    法定空地屬於建築基地之一部分，不因建築基地為一筆或多
    筆土地而有不同。建築基地於建築使用時，應保留一定比例
    面積之空地，旨在使建築物便於日照、通風、採光及防火等
    ，以增進使用人之舒適、安全與衛生，其與建築物本身所占
    之地面關係密切等語。是以，依前述立法沿革、主管機關函
    釋，可知60年間建築法所稱之「保留地」，性質應同於修正
    後建築法第11條規定之「法定空地」，旨在使建築物與其他
    建物間保持適當間距，便於日照、通風、採光及防火等，以
    增進房屋使用人之舒適、安全與衛生，參酌當時之土地使用
    權同意書，重測前518地號土地確有留設「保留地378.21平
    方公尺、退縮地17.63平方公尺」（鈞院卷第171頁），且有
    當時之指定建築線圖在卷可佐（鈞院卷第203、205頁），可
    知興建當時指定之建築線並非依據重測前之518-7、518-8、
    518-9等土地之界址來劃定，而係「指定於連接富強路355巷
    既成巷道之側邊」，故重測前518-1土地（即系爭232土地）
    確係位在建築線以內之土地，且係原地主陳萬成提供作為興
    建地上物使用，被告三人當然有權繼續占有使用。
③、依臺南市政府都市發展局核准之指定建築線申請書圖（被證
    一），可知系爭門牌58、60、62號建物之建築線係臨接重測
    前518-1地號土地側邊，亦即複丈成果圖之編號A、B、C1部
    分均係位於建築線之内，被告三人並非無權占用。
㈢、系爭複丈成果圖中之編號C2部分，雖有占用到原告陳盧金治
    所有之系爭240土地之情形，然係早已存在之地上物，且位
    於建物之法定空地之内，故原告訴請拆除，應無理由：
①、依兩造之另案106年度訴字第814號判決第19、20頁所示：按6
    0年12月10日修正之建築法第11條規定：「本法所稱建築基
    地，為一宗土地，供建築物本身所占之地面及其所應保留之
    空地。前項空地之保留，應包括建築物與其前後左右之道路
    或其他建築物間之距離，其寬度於建築管理規則中定之」，
    嗣73年10月26修正之同法第11條則規定：「本法所稱建築基
    地，為供建築物本身所占之地面及其所應留設之法定空地。
    建築基地原為數宗者，於申請建築前應合併為當時之申請圖
    （鈞院卷第173頁），亦有於重測前518土地建築基地範圍外
    標註「保留地」等文字在卷，故原告現使用之56號建物顯係
    占用作為保留地（法定空地）之非法建築。
②、而系爭複丈成果圖編號C2部分，則係原先早已存在之地上物
    ，並非被告吳錦慧所設置，且位在重測前518土地上之保留
    地（法定空地）內，原告自不能訴請被告吳錦慧拆除。
③、況且，依原告110年7月15日陳報狀之圖二、三所示，被告吳
    錦慧之抽水馬達及相關管線並未越界（被證二）等語。
㈣、聲明（見本院卷第382頁）：
①、原告之訴駁回。
②、訴訟費用由原告負擔。
三、本院得心證之理由：
㈠、按所有人對於無權占有或侵奪其所有物者，得請求返還之。
    對於妨害其所有權者，得請求除去之，民法第767條第1項前
    段、中段定有明文。又以無權占有為原因請求返還土地者，
    占有人對土地所有權存在之事實無爭執，而僅以非無權占有
    為抗辯者，土地所有權人對其土地被無權占有之事實無舉證
    責任，應由占有人就其取得占有係有正當權源之事實證明之
    （最高法院85年度台上字第1120號判決意旨參照）。查本件
    被告三人所有之臺南市○區○○街○段00○00○00號房屋前方之騎
    樓地、及被告吳錦慧58號房屋屋側之抽水馬達及水管線（靠
    近原告56號房屋之側），確有占用到原告2人所有之系爭232
    、240土地，占用面積分別如附圖編號A、B、C1、C2所示（
    如本院卷第337頁重測後之複丈成果圖），故揆諸前開說明
    ，自應由被告三人就渠等有使用之正當權源先負舉證之責任
    。
㈡、被告三人辯稱：渠等房屋三間係由陳萬成與張宏嘉合建，被
    告三人後來才輾轉取得房地所有權，而系爭232土地前為陳
    萬成所有，陳萬成當時有同意將建物之建築基地之指定建築
    線劃設於系爭232土地上，原告2人乃陳萬成之繼承人（配偶
    與兒子），應繼受陳萬成之同意，故被告三人有合法使用系
    爭232土地如附圖編號A、B、C1部分之權源等語，經查，觀
    之臺南市政府工務局109年3月19日南市工管一字第10903697
    74號回函說明四（二）：「…依上開建築執照卷附之建築線
    指示圖說，其主要連接之建築線為『富強路355巷』『既成巷道
    』側」等語（本院卷第199頁）；而「富強路355巷」即為目
    前之「富農街一段」，則為兩造所不爭執；再參以本院至現
    場履勘時所拍攝之現場照片（本院卷第147至151頁、第157
    至165頁），是附圖編號A、B、C1係位在富農街一段道路旁
    緊鄰處，自堪認定。次查，互核臺南市政府工務局所檢附之
    67年興建當時之建築執照圖說（本院卷第203、205、207頁
    ），附圖編號A、B、C1大致上屬於當時建築法規所稱之「退
    縮地」（即黃色螢光區，本院卷第207頁），然因67年間測
    量技術、測量工具較為受限，亦有誤差值，且歷經40餘年之
    自然變化（例如：地震、位移等），以及110年之地籍圖重
    測，故圖面所示之位置及面積難免有所變動。惟以肉眼觀之
    ，仍足辨認大致上係坐落於富農街一段既成道路之路側、為
    退縮地無訛。再觀以土地使用權同意書上，陳萬成僅係同意
    以系爭182土地（分割前之地號）作為退縮地及法定保留地
    ，並無地主出賣土地之意思，或讓與任何第三人對該地之使
    用收益權能之意思。故被告三人屋前使用範圍擴至系爭232
    土地之如附圖A、B、C1部分，自屬侵害原告等之管領權限，
    揆諸前開說明，原告等既仍為土地所有權人，對無權占用該
    部分土地之被告三人，自得為不當得利之請求，被告三人空
    言指稱原告等應繼陳萬成之同意書意思而不得行使所有權云
    云，並非有據。
㈢、至原告等另請求被告三人刨除附圖編號A、B、C1部分之水泥
    地乙節，查觀之附圖編號A、B、C1，雖為水泥地材質或水泥
    混小碎石子鋪設之地面材質（本院卷第147頁、第163頁、第
    165頁現場照片），然與富農街一段道路（柏油路面）及路
    旁之公用水溝（亦為水泥材質、有水溝蓋）同高，並無特別
    突起、高如台階等之形狀，如予以刨除，將形成道路邊緣有
    高低差之狀態，影響用路人之安全及車輛通行之安全，故原
    告此部分請求並非有理，尚難准許。又被告三人於上開區域
    如有放置可隨時移動之花盆、三角椎、機車、排放雨水管線
    等物品，自應予以移除，方符騰空返還之意旨，附此敘明。
㈣、又原告對被告吳錦慧請求拆除還地之附圖編號C2部分，被告
    固辯以：該區域乃興建之時，陳萬成出具同意書表示同意供
    作「保留地」使用之部分，性質應同於修正後建築法第11條
    規定之「法定空地」，旨在使建築物與其他建物間保持適當
    間距，便於日照、通風、採光及防火等，故被告吳錦慧有使
    用附圖編號C2之權源云云。經查，附圖編號C2部分，依建築
    執照圖說所示，為圖示中之C5區域，應為保留地（法定空地
    ）（本院卷第207、211頁），參酌當時陳萬成出具之土地使
    用權同意書，其確有將重測前518地號土地留設「保留地378
    .21平方公尺、退縮地17.63平方公尺」之同意（本院卷第17
    1頁），固此區域乃陳萬成同意範圍之一，然既為法定空地
    ，而法定空地屬於建築基地之一部分，建築基地於建築使用
    時，應保留一定比例面積之「空地」，旨在使建築物便於日
    照、通風、採光及防火安全等目的，故被告吳錦慧於其上設
    置自家之抽水馬達、水管線，已非呈現空地之狀態，從而，
    原告請求被告吳錦慧拆除系爭240土地附圖編號C2之抽水馬
    達及其管線部分，即屬有據，應予准許。被告吳錦慧辯稱：
    土地重測後，兩造界址係以被證2照片中（本院卷第395、39
    7頁）所示牆壁上紅漆書寫之位置為界，故抽水馬達及管線
    並未越界云云，實與地政事務所110年11月1日函覆之「土地
    重測後，因兩造均未異議，重測結果已於110年7月28日公告
    確定，並於110年7月29日標示變更登記完竣。」等語、以及
    地政事務所重新繪製之複丈成果圖顯示C2部分確有占用到原
    告陳盧金治系爭240土地面積16.78平方公尺等情不符（第33
    5、337頁），故被告吳錦慧所辯，顯有誤解，尚非可採。
㈤、至原告陳盧金治另請求被告吳錦慧刨除附圖編號C2部分之鋼
    筋混凝土構造物乙節，查觀之附圖編號C2，原告所指之構造
    物，乃係與該地地平面高度一致、亦與外側富農街一段道路
    路面高度一致之地面，有現場照片4張附卷可稽（本院卷第1
    53、155頁照片），並非特別突起、高如台階等之設置，如
    予以刨除，將形成與道路邊緣有高低差之狀態，影響用路人
    之安全及車輛通行之安全，且原告亦並未舉證證明該構造物
    之內部是否有埋設被告吳錦慧個人之所有物或管線等等，再
    者，構造物旁邊（靠原告56號房屋處），存有一條狹小的水
    溝，若刨除該構造物，將使得原告56號房屋與被告吳錦慧58
    號房屋之間之地勢更為低下，下雨時增加淹水或排水不良之
    風險，故認原告此部分請求並非有理，尚難准許。又被告吳
    錦慧於上開區域如有放置可隨時移動之花盆物品，自應予以
    移除，方符騰空返還之意旨，附此敘明。
㈥、又原告二人依民法179條之規定，請求被告三人各給付相當於
    租金之不當得利，為有理由，其金額如下所述：
  ⒈按無法律上之原因而受利益，致他人受損害者，應返還其利
　　益，民法第179條 前段定有明文。又依不當得利之法則請求
　　返還不當得利，以無法律上之原因而受利益，致他人受有損
　　害為其要件，故其得請求返還之範圍，應以對方所受之利益
　　為度，非以請求人所受損害若干為準，無權占有他人土地，
　　可能獲得相當於租金之利益為社會通常之觀念（最高法院61
　　年台上字第1695號判例意旨參照）。承前所述，被告三人既
　　分別占用原告二人之部分土地如附圖編號A、B、C1、C2部分
　　所示，被告三人自受有相當於租金之利益，從而，原告依民
　　法第179 條規定，分別請求被告給付占用系爭232、240土地
　　所受相當於租金之不當得利，自屬有據。
　⒉再按城市地方租用房屋之租金，以不超過土地及建築物申報
　　總價額年息百分之十為限，而前開規定於租用基地建築房屋
　　之情形準用之，土地法第97條第1 項、第105 條分別定有明
　　文。又上開條文所謂土地價額係指法定地價；在平均地權條
　　例施行區域，係指土地所有權人於地政機關舉辦規定地價或
　　重新規定地價時，於公告申報地價期間內自行申報之地價，
　　土地所有權人未於公告期間申報地價者，方以公告地價（並
　　非公告現值）百分之80為其申報地價，土地法第148 條、土
　　地法施行法第25條、平均地權條例第16條前段亦定有明文。
　　經查，系爭232 土地自103年5月1月至104年12月31日止，申
　　報地價為每平方公尺6,800 元；自105年1月1日起至110年10
　　月31日止，申報地價為每平方公尺8,640元；系爭240土地自
　　103年5月1月至104年12月31日止，申報地價為每平方公尺6,
　　118 元；自105年1月1日起至110年10月31日止，申報地價為
　　每平方公尺7,438 元等情，有地價第二類謄本附卷可參，並
　　為兩造所不爭執，堪可認定。又附圖編號A、B、C1位在富農
　　街一段之道路邊，地形畸零，面積狹小、編號C2位在系爭臺
　　南市○區○○街○段00號及58號房屋中間之狹窄空地（類似
　　防火巷），附近大多為透天範厝之住宅等情，有本院勘驗筆
　　錄、現場略圖A 及照片附卷可參（同卷第131至167頁），本
　　院審酌系爭232、240土地坐落位置、附近繁榮程度、被告使
　　用該等土地並非經濟用途、使用狀況等情，因認以最高年息
　　百分之10計算，尚屬過高，應以系爭232、240土地申報地價
　　年息百分之5 計算被告所受相當於租金之不當得利，較為適
　　當。至渠等計算方式則如附表所示。
四、綜上所述，原告2人依民法第767條、第179條規定，請求被
    告三人騰空返還附圖編號A、B、C1部分、請求被告吳錦慧拆
    除馬達及管線並騰空返還附圖編號C2部分，並將各該占用之
    土地返還原告2人或原告陳盧金治，另請求被告三人分別給
    付相當於不當得利之租金，如主文各項所示之範圍內，為有
    理由，應予准許；至原告請求逾越此範疇之部分，即屬無據
    ，應予駁回。　　
五、本件事證已臻明確，兩造其餘之攻擊防禦方法及舉證，經本
    院審酌後，認均不足以影響本判決之結果，毋庸一一論列，
    併此敘明。
六、訴訟費用負擔之依據：民事訴訟法第79條。
中　　華　　民　　國　　110 　年　　11　　月　　30　　日
                  民事第五庭  法  官　吳金芳
以上正本證明與原本無異。
如不服本判決，應於判決送達後20日內，向本院提出上訴狀並表明上訴理由（須附繕本），如於本判決宣示後送達前提起上訴者，應於判決送達後20日內補提上訴理由書（須附繕本）。如委任律師提起上訴者，應一併繳納上訴審裁判費。 
中　　華　　民　　國　　110 　年　　11　　月　　30　　日
                              書記官  李崇文
附圖（壹頁）
附表：
⒈被告畢劉綿部分
⑴被告畢劉綿就系爭232土地應給付原告陳景福之不當得利：
【計算式＝（申報地價/12個月）×占用月數×占用面積×5％×持分比例＝應付金額（元以下四捨五入）】        編 號 占用期間 占用月數（月） 占用面積（㎡） 申報地價（新臺幣） 持分比例 應付金額（新臺幣） 合計（新臺幣） 1. 107年11月1日起至110年10月31日止 （按原告陳景福於107年10月29日始登記成為共有人之一） 36個月 6.87 8，640元 1/4 2，226元  畢劉綿應給付陳景福2,226元，及自110年11月1日起至清償日止，按週年利率5％計算之利息。                 2. 另自110年11月1日起至返還前開土地之日止，按月給付原告陳景福：62元【計算式：（8,640元÷12個月）×6.87×5％×（l/4）＝62元，元以下四捨五入】       
⑵被告畢劉綿就系爭232土地應給付原告陳盧金治之不當得利：
【計算式＝（申報地價/12個月）×占用月數×占用面積×5％×持分比例＝應付金額（元以下四捨五入）】        編 號 占用期間 占用月數（月） 占用面積（㎡） 申報地價（新臺幣） 持分比例 應付金額（新臺幣） 合計（新臺幣） 1. 103年5月1日起至104年12月31日止 20個月 6.87 6,800元 1/2 1,946元 畢劉綿應給付陳盧金治10,602元，及自110年11月1日起至清償日止，按週年利率5％計算之利息。 2. 105年1月1日起至108年4月30日止（原告於108年4月30日起訴） 40個月 6.87 8,640元 1/2 4,941元  3. 108年5月1日起至110年10月31日止 30個月 6.87 8,640元 1/2 3,715元  4. 另自110年11月1日起至返還前開土地之日止，按月給付原告陳盧金治：124元【計算式：（8,640元÷12個月）×6.87×5％×（l/2）＝124元，元以下四捨五入】       
⒉被告張陳麗華部分：
⑴被告張陳麗華就系爭232土地應给付原告陳景福之不當得利：
【計算式＝（申報地價/12個月）×占用月數×占用面積×5％×持分比例＝應付金額（元以下四捨五入）】        編 號 占用期間 占用月數（月） 占用面積（㎡） 申報地價（新臺幣） 持分比例 應付金額（新臺幣） 合計（新臺幣） 1. 107年11月1日起至110年10月31日止 （按原告陳景福於107年10月29日始登記成為共有人之一） 36個月 7.27 8,640元 1/4 2,355元 張陳麗華應給付陳景福2,355元，及自110年11月1日起至清償日止，按週年利率5％計算之利息。                 2. 另自110年11月1日起至返還前開土地之日止，按月給付原告陳景福：65元【計算式：（8,640元÷12個月）×7.27×5％×（1/4）＝65元，元以下四捨五入】       
⑵被告張陳麗華就系爭232土地應給付原告陳盧金治不當得利：
【計算式＝（申報地價/12個月）×占用月數×占用面積×5％×持分比例＝應付金額（元以下四捨五入）】        編 號 占用期間 占用月數 （月） 占用面積（㎡） 申報地價（新臺幣） 持分比例 應付金額（新臺幣） 合計（新臺幣） 1. 103年5月1日起至104年12月31日止 20個月 7.27 6,800元 1/2 2,060元 張陳麗華應給付陳盧金治11,220元，及自110年11月1日起至清償日止，按週年利率5％計算之利息。 2. 105年1月1日起至108年4月30日止（原告於108年4月30日起訴） 40個月 7.27 8,640元 1/2 5,234元  3. 108年5月1日起至110年10月31日止 30個月 7.27 8,640元 1/2 3,926元  4. 另自110年11月1日起至返還前開土地之日止，按月給付原告陳盧金治：131元【計算式：（8,640元÷12個月）×7.27×5％×（1/2）＝131元，元以下四捨五入】       
⒊被告吳錦慧部分：
⑴被告吳錦慧就系爭232土地應給付原告陳景福之不當得利：
【計算式＝（申報地價/12個月）×占用月數×占用面積×5％×持分比例＝應付金額（元以下四捨五入）】        編號 占用期間 占用月數 （月） 占用面積（㎡） 申報地價（新臺幣） 持分比例 應付金額（新臺幣） 合計（新臺幣） 1. 107年11月1日起至110年10月31日止 （按原告陳景福於107年10月29日始登記成為共有人之一） 36個月 2.76 8,640元 1/4 894元 吳錦慧應給付陳景福894元，及自110年11月1日起至清償日止，按週年利率5％計算之利息。                 2. 另自110年11月1日起至返還前開土地之日止，按月給付原告陳景福：25元【計算式：（8,640元÷12個月）×2.76×5％×（l/4）＝25元，元以下四捨五入】       
⑵被告吳錦慧就系爭232土地應給付原告陳盧金治之不當得利：
【計算式＝（申報地價/12個月）×占用月數×占用面積×5％×原告陳盧金治得主張相當於不當得利之持分比例＝應付金額（元以下四捨五入）】        編 號 占用期間 占用月數 （月） 占用面積（㎡） 申報地價（新臺幣） 持分比例 應付金額（新臺幣） 合計（新臺幣） 1. 103年5月1日起至104年12月31日止 20個月 2.76 6,800元 1/2 782元 吳錦慧應給付陳盧金治4,260元，及自110年11月1日起至清償日止，按週年利率5％計算之利息。 2. 105年1月1日起至108年4月30日止（原告於108年4月30日起訴） 40個月 2.76 8,640元 1/2 1,987元  3. 108年5月1日起至110年10月31日止 30個月 2.76 8,640元 1/2 1,491元  4. 另自110年11月1日起至返還前開土地之日止，按月給付原告陳盧金治：50元【計算式：（8,640元÷l2個月）×2.76×5％×（1/2）＝50元，元以下四捨五入】       
⑶被告吳錦慧就系爭240土地應給付原告陳盧金治之不當得利：
【計算式＝（申報地價/12個月）×占用月數×占用面積×5％×持分比例＝應付金額（元以下四捨五入）】        編 號 占用期間 占用月數 （月） 占用面積（㎡） 申報地價（新臺幣） 持分比例 應付金額（新臺幣） 合計（新臺幣） 1. 103年5月1日起至104年12月31日止 20個月 16.78 6,118元 1 8,555元 吳錦慧應給付陳盧金治44,958元，及自110年11月1日起至清償日止，按週年利率5％計算之利息。 2. 105年1月1日起至108年4月30日止（原告於108年4月30日起訴） 40個月 16.78 7,438元 1 20,802元  3. 108年5月1日起至110年10月31日止 30個月 16.78 7,438元 1 15,601元  4. 另自110年11月1日起至返還前開土地之日止，按月給付原告陳盧金治：520元【計算式：（7,438元÷12個月）×l6.78×5％＝520元，元以下四捨五入】